臺灣臺北地方法院民事判決　　　　　　93年度建簡上字第26號
上　訴　人　朝新企業有限公司
法定代理人　乙○○
訴訟代理人　丙○○
被上訴人　　通鈜室內裝修有限公司
法定代理人　甲○○
訴訟代理人　丁○○
上列當事人間請求給付工程款事件，上訴人對於中華民國93年9
月30日本院台北簡易庭92年度北簡字第1356號第一審判決，提起
上訴，本院於94年8月8日言詞辯論終結，判決如下：
    主  文
原判決關於命上訴人給付超過新台幣柒萬貳仟玖佰柒拾肆元部分
，及該部份假執行之宣告，暨訴訟費用之裁判均廢棄。
上開廢棄部分，被上訴人在第一審之訴駁回。
其餘上訴駁回。
第一、二審訴訟費用由上訴人負擔二分之一，餘由被上訴人負擔
。
    事實及理由
一、被上訴人起訴主張：上訴人於民國90年間要求其施作上訴人
    所承包工程，但每次完工後，向上訴人請款都未能逐筆結清
    ，尚有餘款未結，經以公司帳單與上訴人支票統計資料及上
    訴人要求折讓部分相加減，上訴人尚欠新台幣（下同）145,
    755元之工程款（請款明細詳如附表所示），拒不清償。上
    訴人欲證明已付清所有系爭工程款，即應提出全部支票付款
    明細，如同其所呈之請款單、收款追蹤表、支票還原表、請
    款總計表等，並列明工程日期、地點、數量、單價、折讓，
    以明真相，惟上訴人於原審時稱其已付清所有工程款，嗣辯
    稱被上訴人未依約驗收、未收簽單，或稱訴外人誌鵬公司與
    伊無關，至今無法提出整套之給付款明細證明，說詞前後不
    一，且上訴人並無任何通知說明有驗收不通過或是數量與請
    款單據不符之情形，足證上訴人所述不實，爰訴請上訴人給
    付。並聲明：上訴人應給付被上訴人壹拾肆萬伍仟柒佰伍拾
    伍元。原審為被上訴人勝訴之判決，並依職權為供擔保假執
    行之宣告。而被上訴人於本院則為駁回上訴之聲明。
二、上訴人則以：（一）被上訴人一再減縮請求金額，即可證明
    雙方有折讓金額與瑕疵扣款存在，故不得以請款明細與支票
    沖款紀錄為認定標準。（二）訴外人誌鵬公司與上訴人係不
    同公司，為不同當事人。（三）附表第一、二、三、五、七
    、八、九之工程款部分依雙方合約係為「實作實算」，此部
    份被上訴人並未提出實際施作及請款證據，並依約驗收完畢
    ，因此此部份工程款之請求權尚未生效：依雙方工程合約內
    容，工程款之請領條件依約係以「實作實算並驗收完畢」為
    依據，被上訴人此部份工程款既未提出實際施作及請款明細
    之證據，並有驗收之證明文件，如此欠缺請款條件之積極證
    據，請款條件尚未成就並生效。且附表第一項之工程款請款
    日期為89年9月24日，其距起訴日期，已逾二年期間而罹於
    時效，其對此部分主張時效抗辯。（四）附表第四項部分，
    上訴人主張係出貨，但被上訴人至今仍未提出簽收單或收貨
    單為證。附表第六項部分與本事件無關。附表第十項部分已
    付清，此有誌鵬公司轉帳傳票內容12500＋625（稅）＝
    13125，且有被上訴人簽收該支票票號FC00000000為證。附
    表第十一項部分不爭執。附表第十二項部分，無此部份送貨
    ，且無簽收單證據。（五）第十三、十四稅額部分：
    （1）本事件係為請求工程款，而被上訴人又請求稅額，顯
    為不同訴訟標的。（2）退步言，有關發票稅額給付部分具
    有「同時履行抗辯權」之存在，而被上訴人至今並未開立前
    述發票交付予上訴人，上訴人既無發票為憑證如何給付稅額
    。（六）附表十五、十六之工程款部分已給付完畢：此有上
    訴人轉帳傳票內容（9842＋8544）×1.05＝19305，而由被
    上訴人簽收票號FC0000000之支票一張。（七）附表第十七
    項並非上訴人與被上訴人之工程範圍，請被上訴人提出工程
    合約證明。（八）附表第十八項：（1）由被上訴人90年8月
    2日所製作之90年6月請款單，被上訴人請款單工程款為
    57,999元（6,900＋51,099），加稅金百分之五為60,898元
    ，前述工程款及稅金由上訴人開立FC0000000，金額60898
    元之支票支付，有上訴人公司轉帳傳票為證，被上訴人並簽
    名於上訴人付款簽收簿。（2）被上訴人90年9月5日所製作
    90年8月請款單，被上訴人請款工程款為380,224元（149341
    ＋230903），加稅金百分之五為399,256元，前述工程款由
    上訴人開立票號FC0000000，金額380,244元之支票，而稅金
    部分上訴人開立票號FC0000000，金額19,012元之支票支付
    ，且有被上訴人簽名為證。（3）被上訴人90年9月14日所製
    作之90年8月請款單，被上訴人請款單工程款為70,038元，
    加稅金百分之五為73,540元，前述工程款由上訴人開立票號
    FC0000000，金額73,540元之支票支付，有上訴人轉帳傳票
    ，並有被上訴人簽名為證。由（1）（2）（3）可知，被上
    訴人簽收稅金總額2,900元＋19,012元＋3,502元＝25,414元
    ，是附表第十八項上訴人已清償完畢。（九）附表第十九項
    已付清，一部份係附表第十五、十六項之百分之五稅金即
    919元，被上訴人簽收FC0000000之支票為證，其餘1,127元
    係由上訴人開立FC216890之支票支付。（十）附表第二十項
    部分，此部份9,920元工程款已付清，一部份3,996元由上訴
    人開立票號AN0000000之支票支付，且有受款人為被上訴人
    票號AN0000000之支票為證，其餘6420元係另開立票號
    FC0000000之支票支付，有受款人為被上訴人票號FC0000000
    之支票為證等語資為抗辯。並於本院聲明（1）原判決不利
    於上訴人部分廢棄。（2）右開廢棄部分，被上訴人在原審
    之訴駁回。
三、本件上訴人對於被上訴人主張如附表所示之工程為上訴人委
    請被上訴人施作一節於原審已自認在卷（見原審93年4月5日
    言詞辯論筆錄，原審卷第117頁），且有被上訴人於原審提
    出之請款明細總表、請款單暨收款追蹤表、支票還原表、請
    款明細暨支票沖款紀錄表、折讓合計表、請款總計表、欠款
    明細表、估價單等件影本為證，自堪信其為真實。
四、得心證之理由：本件兩造之爭點厥為上訴人對被上訴人於原
    審所提如附表所示之請款金額如何計算有爭執，並以前揭情
    詞置辯，經查：
（一）附表第一項16,390元部分：按承攬人之報酬請求權，因二
      年間不行使而消滅，民法第127條第7款定有明文。被上訴
      人主張其有口頭催討，上訴人則以時效抗辯。經查，此部
      份之工程款依被上訴人自行製作之附表所示，請款日期為
      89年9月24日，其距本件聲請支付命令日期91年11月12 日
      ，已逾二年期間，而被上訴人聲請假扣押執行，亦於91
      年11月12日始聲請，亦經本院依職權調閱91年度裁全字第
      9768號卷核閱無訛，被上訴人復未舉證證明其有中斷時效
      之事由，是上訴人抗辯此部份請求權已罹於時效而拒絕給
      付，為有理由。
（二）附表第二至第八項部分，被上訴人於原審減縮聲明後，第
      二至第八項所列之金額並不在本件請求範圍，爰不予論斷
      。
（三）附表第九項39,103元、第十二項2,920元、第十七項3000
      元部分：上訴人抗辯此部份工程應實作實算，且未經驗收
      ，另出貨部分無此部份送貨，無簽收單云云；惟查，上訴
      人對於被上訴人主張系爭附表之工程為上訴人委請被上訴
      人施作一節於原審已自認在卷（見原審93年4月5日言詞辯
      論筆錄，原審卷第117頁），其並無爭執未簽收或未驗收
      ，且從被上訴人於原審提出之請款明細總表、請款單暨收
      款追蹤表、支票還原表、請款明細暨支票沖款紀錄表、折
      讓合計表、請款總計表、欠款明細表、估價單等件影本，
      均有連續性，且製作完整，足認被上訴人主張工程已完成
      並向上訴人請款，應可採信。上訴人嗣後恁意撤銷自認應
      不足採。
（四）附表第十項625元部分：上訴人辯稱此部份已付清，被上
      訴人對上訴人主張付清之事實不爭執（見本院94年8月8日
      言詞辯論筆錄），是被上訴人之抗辯有理由，此部份款項
      應予扣除。
（五）附表第十一項9,500元部分：上訴人不爭執此部份款項，
      上訴人自應給付。
（六）附表第第十三項981元、第十四項17,470元部分：上訴人
      抗辯其未收到發票且主張同時履行抗辯，經查，被上訴人
      主張其已提出上開二張發票，業據其提出統一編號000000
      00，日期分別為90年3月12日、90年3月13日之發票影本二
      張為憑（見本院卷第108、109頁），被上訴人主張其已提
      出，應可採信。至承攬工程之主要義務係工作完成即可請
      領工程款（含稅款），發票之開立僅為附隨義務，上訴人
      以被上訴人未開立發票而主張同時履行抗辯，自無理由。
（七）附表第十五項9,842元、第十六項8544元部分：上訴人抗
      辯此部份已付清，提出其轉帳傳票內容（9842元＋
    　8544元）×1.05＝19305元，而由被上訴人簽收票號FC000
      0000之支票之簽收簿為憑（見上證四號，本院卷第48、49
      頁），經核，被上訴人並不否認有於上訴人支票簽收簿上
      簽名，且上訴人上開核計之金額與請求金額相符，堪認為
      真實，上訴人主張此部份已付清，應屬可採，故此部份金
      額應予扣除。
（八）附表第十八項25,414元部分：上訴人辯稱：（1）由被上
      訴人90年8月2日所製作之90年6月請款單，被上訴人請款
      單工程款為57,999元（6,900＋51,099），加稅金百分之
      五為60,898元，前述工程款及稅金由上訴人開立
      FC0000000，金額60,898元之支票支付，（2）由被上訴人
      90年9月5日所製作90年8月請款單，被上訴人請款工程款
      為380,224元（149341＋230903），加稅金百分之五為399
      ,256 元，前述工程款由上訴人開立票號FC0000000，金額
      380,244元之支票，而稅金部分上訴人開立票號FC0000000
 　   ，金額19,012元之支票支付，（3）由被上訴人90年9月14
      日所製作之90年8月請款單，被上訴人請款單工程款為70,
      038元，加稅金百分之五為73,540元，前述工程款由上訴
      人開立票號FC0000000，金額73,540元之支票支付，業據
      其提出轉帳傳票及被上訴人於付款簽收簿之簽名為證（見
      本院卷第第75頁至第80頁），經核，依被上訴人於原審所
      提請款單及收款追蹤表，確有支票號碼FC0000000、金額
      608989元，票號FC0000000、金額380,244元，票號
      FC0000000、金額19,012元，票號FC0000000，金額73,
      540元之支票（見原審卷第15、17、18、22、23、25-1頁
      ），而核其上開稅額部分合計為25,414元（2,900元＋19,
      012元＋3,502元＝25,414元），是上訴人辯稱附表第十八
      項已清償完畢，應可採信，應予扣除。
（九）附表第十九項2,046元部分：上訴人抗辯稱：919元部分簽
      發FC0000000之支票，其餘1,127元係開立FC216890　之支
      票支付。經核，依被上訴人於原審所提請款單及收款追蹤
      表，確有支票號碼FC0000000、金額919元，票號FC216890
      、金額1,127元之支票支付（見原審卷第27-1頁），是上
      訴人辯稱附表第十九項已清償完畢，應可採信，應予扣除
      。
（十）附表第二十項9,920元部分：上訴人辯稱一部份3,996元由
      其開立票號AN0000000之支票支付，其餘6420元另開立票
      號FC0000000之支票支付。經核，依被上訴人於原審所提
      請款單及收款追蹤表，確有支票號碼AN0000000、金額3,
      996元（3,806＋190＝3,996），票號FC0000000、金額
      6,420元（6,114＋306＝6,420）之支票支付，而3,806＋
      6,114＝9,920元（見原審卷第33、34頁），是上訴人辯稱
      附表第二十項已清償完畢，應可採信，應予扣除。
（十一）縱上所述，上訴人抗辯有理由之部分為附表第一項16,
        390元、第十項625元、第十五項9,842元、第十六項8,
        544元、第十八項25,414元、第十九項2,046元，第二十
        項9,920元，上訴人辯稱上開各項合計72,781元（計算
        式：16,390＋625＋9,842＋8,544＋25,414＋2,046＋
        9,920＝72,781）已給付已可採信，應予扣除，則被上
        訴人得請求之金額為72,974元（計算式：145,755－
        72,781＝72,974）。
四、從而，被上訴人依承攬契約之法律關係，請求上訴人給付
    145, 755元，於72,974元部分，為有理由，應予准許。逾此
    所為請求，為無理由，應予駁回。又上開應准許部分，係所
    命給付未逾五十萬元之判決，應依職權宣告假執行。原審就
    超過上開應准許部分，為上訴人敗訴之判決，並依職權為假
    執行之宣告，自有未洽。上訴意旨就此部分指摘原判決不當
    ，求予廢棄改判，為有理由。至於上開應准許部分，原審判
    命上訴人給付，並為假執行之宣告，核無違誤，上訴意旨，
    就此部分，仍執陳詞，指摘原判決不當，求予廢棄，為無理
    由，應駁回其上訴。
五、本件事證已臻明確，兩造其餘攻擊防禦方法，及其他事證與
    主張，核對本件判斷不生影響，爰不一一論述，併此敘明。
六、據上論結，本件上訴為一部有理由，一部無理由，依民事訴
    訟法第436條之1第3項、第450條、第449條第1項、第79條，
    判決如主文。
中　　華　　民　　國　　94　　年　　8 　　月　　22　　日
                 民事第二庭 　審判長法　官  鄭純惠
                                    法  官  吳燁山
                                    法  官  吳淑惠
以上正本係照原本作成。
本件僅得以適用法規顯有錯誤為由上訴（民事訴訟法第436之2第
1項）
中　　華　　民　　國　　94　　年　　8 　　月　　23　　日
                                    書記官  蔡凱如
